臺灣高等法院高雄分院刑事裁定　　　　　96年度交抗字第62號
抗　告　人
即受處分人　甲○○
上列抗告人因違反道路交通管理處罰條例聲明異議案件，不服臺
灣高雄地方法院中華民國96年3 月12日裁定（96年度交聲字第53
號），提起抗告，本院裁定如下：
    主  文
抗告駁回。
    理  由
一、抗告意旨略以：所謂警員於合理時間，可以判別抗告人是否
    有意圖減速而拉開距離，實屬不可能之事，且相當時間之說
    法，乃含糊而無科學論據，原裁定對此有所忽略，且未說明
    理由云云。
二、按汽車行駛於高速公路或設站管制之道路，而不遵管制之規
    定者，處汽車駕駛人新臺幣3,000 元以上6,000 元以下罰鍰
    ；第1 項關於高速公路之使用限制、禁止、行車規定及管理
    事項之規則，由交通部會同內政部定之；道路交通管理處罰
    條例第33條第1 項、第3 項分別定有明文。依該條例第33條
    第3 項授權訂定之高速公路交通管制規則第6 條第1 項、第
    2 項則分別規定：「汽車行駛高速公路，前後兩車之行車安
    全距離，在正常天候狀況下，依左表之規定：(一)車速每小時
    60 公 里、小型車最小距離為30公尺、(二)車速每小時70公里
    、小型車最小距離為35公尺、(三)車速每小時80公里、小型車
    最小距離為40公尺、(四)車速每小時90公里、小型車最小距離
    為45 公 尺、(五)車速每小時100 公里、小型車最小距離為50
    公尺。」、「前項規定如遇濃霧、濃煙、強風、大雨、夜間
    行車或其他特殊狀況時，其安全距離應酌量增加。」
三、本件抗告人即受處分人甲○○（下稱抗告人）於民國95 年9
    月19日9 時19分許，駕駛車號XX-6839 號營業小客車，行經
    國道一號北上272.8 公里處，未依規定保持行車安全距離，
    經員警拍照後，依規定製單逕行舉發其違規情事，原處分機
    關乃於96年1 月10日作成高市府交裁字第裁32-ZDC043693號
    裁決，以抗告人駕駛汽車行駛於高速公路未依規定與前車保
    持行車安全距離為由，依道路交通管理處罰條例第33條第1
    項第2 款規定，裁罰抗告人罰鍰新台幣（下同）3,000 元。
四、查本件抗告人確有上述未依規定保持行車安全距離之違規事
    實，業經原審勘驗該路段之監視錄影畫面，顯示：「當時氣
    候，車行順暢，沒有車輛擁塞情形，抗告人駕駛上述汽車之
    前車，沒有踩亮煞車燈，經過制高點之後，也沒有變換車道
    ，抗告人所駕汽車一直尾隨前車行進，直到被拍攝舉發為止
    」之事實，有勘驗筆錄在卷可按（原審卷第20頁）。且依證
    人即員警陳正昌所稱：「我們是在國道中山高北向272.8 公
    里處陸橋上的制高點拿機器施測，在陸橋之前的路段路面上
    ，畫有測量距離的橫隔，每一橫隔的距離是10公尺，駕駛人
    行駛至該處看到地上的橫隔，可以提醒駕駛人保持安全距離
    。等駕駛人通過制高點，我們會觀察駕駛人的車子是否一路
    尾隨在前車的後方，如果前車沒有踩煞車，沒有變換車道，
    且路況良好，但後車仍然沒有拉開與前車的距離，這時候才
    會拍照舉發。大約經過制高點100 公尺左右會拍照，而攝影
    鏡頭距離最遠可達170 公尺。在100 到120 公尺的距離拍攝
    ，車牌號碼比較清楚」、「抗告人當時的車速是時速97公里
    ，應該與前車保持48.5公尺的距離」、「如果抗告人有要保
    持安全距離，就會踩煞車慢慢拉開與前車的距離。如果抗告
    人有想要與前車拉開距離，那麼即使無法再拍攝的距離內保
    持48.5公尺也不會舉發。是在與安全距離有明顯不足時才會
    舉發」、「當時抗告人與前車的距離不到兩格，大約只有不
    到20公尺」、「我們拍攝時，抗告人的車子距離拍攝點有10
    3.1 公尺」、「舉發當時，抗告人車子後方的車輛，與抗告
    人車子間之距離，大概有40公尺，該車的安全間距，比抗告
    人與前車的距離還遠，且抗告人進入警示區時，沒有後車尾
    隨，是在我們鎖定抗告人要拍攝時，才有後車進入鏡頭內」
    、「未保持安全距離的舉發，是端視駕駛人是否做出保持安
    全距離的動作，如果有做出此動作就不會舉發，如果沒有做
    此動作就會舉發」、「舉發的重點是駕駛人是否有做出拉開
    距離的動作」等語（原審卷第21、22頁），經核與監視錄影
    畫面所示情狀及舉發照片所示內容相符（原審卷第9 頁），
    證言內容自可採信，故抗告人確有未與前車保持安全距離之
    事實，應可認定。
五、抗告人於原審未勘驗監視錄影畫面以前，雖稱：「是因前車
    插入我之車道，所以無法與前車保持安全距離」云云，嗣經
    勘驗後，又補稱：「前車是在我行經制高點之前，就已經插
    入我前方的車道，而我的後方還有後車尾隨，自不可能馬上
    踩煞車」、「如果有車在很短時間之內切入我的前方，那麼
    在攝影的時間距離內，不能期待我與前車保持安全距離，我
    以拍照地點距離我的車子120 公尺來做推算的，我當時的車
    速每秒20.2公尺，因此整個錄影的時間約只有4 秒，以我當
    時的車速推斷，如果要與前車保持安全距離，至少要100 秒
    以上的時間，因此在4 秒之內自無可能期待我與前車拉開距
    離」、「當時我後面還有車輛，我如果踩煞車會導致交通事
    故的危險」、「後車與我既然只有40公尺，一旦我踩煞車就
    無法與後車保持安全距離。雖然畫面顯示我沒有踩煞車，但
    那可能是因為前車插入我的車道時，是我所可預期的，所以
    才沒有踩煞車。前車插入我車道的時間，是到拍攝的時間只
    有4 秒。我認為本件錄影帶並不能夠完全顯示出當時行車的
    狀況」云云。惟本案係經舉發員警在施測點，經觀察抗告人
    所駕車輛相當時間後，見其始終未踩煞車，以逐漸拉開與前
    車間之距離，始行拍照舉發，且如果抗告人曾有與前車拉開
    距離，則即使無法於施測範圍內與前車保持48.5公尺之安全
    距離，並不會加以逕予舉發，且所為之採證，應綜合考慮當
    時所有各種情狀，並非毫無根據等情，業據員警陳正昌證述
    明確。且抗告人於施測範圍內，確實一路尾隨前車，期間並
    未見其所駕車輛亮起煞車燈之事實，復經原審法院勘驗監視
    錄影畫面無訛，已如上述理由，說明綦詳。抗告人所為與事
    實顯然不符之辯解，要係圖卸堆砌之詞，自無可採。
六、本件抗告人違規事證明確，原處分機關援引道路交通管理處
    罰條例第33條第1 項第2 款規定，裁罰抗告人罰鍰3,000 元
    ，實屬允當。抗告人雖不服而以上揭事由聲明異議，原審經
    調查後，認無抗告人所述情事，乃依道路交通案件處理辦法
    第19條規定，裁定駁回抗告人之異議，核無違誤。抗告人仍
    執陳詞提起抗告，並無理由，應予駁回。
七、據上論斷，應依道路交通案件處理辦法第26條，刑事訴訟法
    第412條，裁定如主文。
中　　華　　民　　國　　96　　年　　5 　　月　　28　　日
                  刑事第五庭    審判長法  官  曾永宗
                                      法  官  任森銓
                                      法  官  王伯文
以上正本證明與原本無異。
不得再抗告。
中　　華　　民　　國　　96　　年　　5 　　月　　28　　日
　　　　　　　　　　　　　　　　　　　書記官  黎  珍
